【裁判字號】    99,上訴,83
【裁判日期】    990629
【裁判案由】    偽造有價證券等
【裁判全文】
臺灣高等法院花蓮分院刑事判決          99年度上訴字第83號
上  訴  人  臺灣臺東地方法院檢察署檢察官
被      告  甲○○
上  訴  人
即  被  告  乙○○
共      同
選任辯護人  邱聰安律師（法扶會委任）
上列上訴人因被告等偽造有價證券等案件，不服臺灣臺東地方法
院中華民國99年2月10日98年度訴字第217號第一審判決（起訴案
號：臺灣臺東地方法院檢察署98年度偵緝字第122、123、124、
125 號），提起上訴，本院判決如下：
    主  文
原判決撤銷。
甲○○、乙○○所犯如原判決附表二至四所示之罪，各量處如原
判決附表二至四所示之刑，並分別諭知如原判決附表二至四所示
之從刑。各應執行有期徒刑三年二月，未扣案如原判決附表五所
示偽造印章二十一枚、偽造本票二百二十九張及如原判決附表六
偽造之署押欄所示偽造之署名及印文均沒收。
    事  實
除原判決第2頁第10行第20字「上」，應予刪除，並增加「，」
外，餘均引用原判決事實欄之記載，如附件所示。
    理  由
一、除原判決第15頁第22行末句以下關於定應執行刑部分，應予
    刪除外，餘均引用原判決理由欄之記載，如附件所示。
二、按法律上屬於自由裁量之事項，並非概無法律性之拘束。法
    院就自由裁量權之行使，除不得逾越法律所規定範圍之外部
    性界限外，尚應受比例原則、公平正義原則之規範，謹守法
    律秩序之理念，體察法律之規範目的，使其結果實質正當，
    合於裁量之內部性界限，俾與立法本旨相契合。刑法第51條
    第5款規定數罪併罰，宣告多數有期徒刑者，應於各刑中之
    最長期以上，各刑合併之刑期以下，定其應執行之刑期，但
    不得逾三十年，其就數罪併罰，固非採併科主義，而係採限
    制加重主義，就俱發各罪中，以最重之宣告刑為基礎，由法
    院參酌他罪之宣告刑，裁量加重定之，且不得逾法定之三十
    年最高限制，此即外部性界限。然上揭定其應執行刑，既屬
    刑法賦予法院自由裁量之事項，其應受內部性界限之拘束，
    要屬當然。而刑法修正將連續犯、常業犯規定悉予刪除，考
    其立法目的，係基於刑罰公平原則考量，杜絕僥倖犯罪心理
    ，並避免鼓勵犯罪之誤解，乃改採一行為一罪一罰。是定其
    刑期時，除仍應就各別刑罰規範之目的、輕重罪間體系之平
    衡、整體犯罪非難評價、各行為彼此間之偶發性、與被告前
    科之關聯性、各行為所侵害法益之專屬性或同一性、數罪對
    法益侵害之加重效應、罪數所反映之被告人格特性與犯罪傾
    向、社會對特定犯罪處罰之期待等，為綜合判斷外，尤須參
    酌上開實現刑罰公平性，以杜絕僥倖、減少犯罪之立法意旨
    ，為妥適之裁量，倘違背此內部性界限，即屬權力濫用之違
    法。
三、原判決論被告二人共同意圖供行使之用而偽造有價證券16罪
    ，各處有期徒刑1年6月，並定其應執行之刑各為有期徒刑2
    年，在各刑之最長期1年6月以上，各刑合併之刑期24年以下
    ，固合於外部性界限。然原判決既認被告二人為圖謀己利，
    利用自任會首招募民間互助會之機會，冒用他人名義偽造標
    單，並進而偽造他人本票及漏未填載發票日期之債權憑證，
    持以詐取會款而行使之，影響真正名義人權益及金融交易秩
    序，法治觀念顯有偏差，且受害活會會員眾多，詐得款項逾
    數百萬元，均為告訴人等多年辛苦儲蓄所得，一夕之間追討
    無門，情何以堪，且被告二人迄今未能妥善處理民事上和解
    事宜；則就其等行為整體觀之，似應予以較高之非難評價。
    再斟酌其等多次以招會方式，冒標詐取會款，並非僅係偶發
    之犯罪；則原審定應執行刑之職權行使，難認與刑罰規範目
    的、刑事政策等法律之內部性界限悉相符合而無可議之處。
    被告乙○○上訴，請求就其量刑部分再予審酌，雖無理由；
    惟原判決既有未合，且檢察官上訴指摘原判決量刑過輕，亦
    有理由，自應撤銷改判。
三、爰審酌上情暨被告等雖於本院審理期間，與大部分之告訴人
    成立和解，惟均未能依和解內容履行等一切情狀，量處如主
    文所示之刑，並定其應執行刑各為有期徒刑3年2月。又未扣
    案如原判決附表五所示偽造印章21枚、偽造本票229張及如
    原判決附表六偽造之署押欄所示偽造之署名及印文，均應併
    予宣告沒收，以資懲儆。
據上論斷，應依刑事訴訟法第369條第1項前段、第364條、第299
條第1項前段、第300條，刑法第201條第1項、第216條、第210條
、第220條第1項、第339條第1項、第59條、第55條、第51條第5
款、第205條、第219條，刑法施行法第1條之1第1項、第2項前段
，判決如主文。
本案經檢察官丙○○到庭執行職務。
中    華    民    國    99    年    6     月    29    日
                  刑事庭審判長法  官  謝志揚
                              法  官  張健河
                              法  官  林慶煙
以上正本證明與原本無異。
如不服本判決，應於收受送達後10日內向本院提出上訴書狀，其
未敘述理由者，並得於提起上訴狀後10日內向本院補提理由書（
均須按他造當事人之人數附繕本）「切勿逕送上級法院」。
告訴人或被害人如對於本判決不服者，應具備理由請求檢察官上
訴，其上訴期間之計算係以檢察官收受判決正本之日期為準。
中    華    民    國    99    年    6     月    29    日
                              書記官  林明智
附錄    本判決論罪科刑法條：
中華民國刑法第201條
意圖供行使之用，而偽造、變造公債票、公司股票或其他有價證
券者，處3 年以上 10 年以下有期徒刑，得併科 3 千元以下罰
金。
行使偽造、變造之公債票、公司股票或其他有價證券，或意圖供
行使之用，而收集或交付於人者，處 1 年以上 7 年以下有期徒
刑，得併科 3 千元以下罰金。
中華民國刑法第210條
偽造、變造私文書，足以生損害於公眾或他人者，處 5 年以下
有期徒刑。
中華民國刑法第216條
行使第 210 條至第 215 條之文書者，依偽造、變造文書或登載
不實事項或使登載不實事項之規定處斷。
中華民國刑法第220條
在紙上或物品上之文字、符號、圖畫、照像，依習慣或特約，足
以為表示其用意之證明者，關於本章及本章以外各罪，以文書論
。
錄音、錄影或電磁紀錄，藉機器或電腦之處理所顯示之聲音、影
像或符號，足以為表示其用意之證明者，亦同。
中華民國刑法第339條
意圖為自己或第三人不法之所有，以詐術使人將本人或第三人之
物交付者，處 5 年以下有期徒刑、拘役或科或併科 1 千元以下
罰金。
以前項方法得財產上不法之利益或使第三人得之者，亦同。
前二項之未遂犯罰之。

司法院資訊處製作；財團法人民間司法改革基金會備份。
